【裁判字號】    99,上訴,1132
【裁判日期】    991223
【裁判案由】    毒品危害防制條例
【裁判全文】
臺灣高等法院臺南分院刑事判決        99年度上訴字第1132號
上  訴  人
即  被  告  徐友南
上列上訴人因違反毒品危害防制條例案件，不服臺灣臺南地方法
院99年度訴字第1057號，中華民國99年10月29日第一審判決（起
訴案號：臺灣臺南地方法院檢察署99年度毒偵字第901號），提
起上訴，本院判決如下：
    主  文
上訴駁回。
    理  由
一、按刑事訴訟法第361條、第367條規定，不服地方法院之第一
    審判決而提起上訴者，應提出上訴書狀，並敘述具體理由，
    為上訴必備之程式；其所提出之書狀未敘述上訴理由，或僅
    曾以言詞陳述上訴理由者，均應於上訴期間屆滿後20日內補
    提理由書於第一審法院。第一審法院經形式審查，認逾期未
    補提上訴理由者，應定期間先命補正；逾期未補正者，為上
    訴不合法律上之程式，應以裁定駁回。倘已提出上訴理由，
    但所提非屬具體理由者，則由第二審法院以上訴不合法律上
    之程式，判決駁回。而所謂具體理由，必係依據卷內既有訴
    訟資料或提出新事證，指摘或表明第一審判決有何採證認事
    、用法或量刑等足以影響判決本旨之不當或違法，而構成應
    予撤銷之具體事由，始克當之（例如：依憑證據法則具體指
    出所採證據何以不具證據能力，或依憑卷證資料，明確指出
    所為證據證明力之判斷如何違背經驗、論理法則）；倘僅泛
    言原判決認定事實錯誤、違背法令、量刑失之過重或輕縱，
    而未依上揭意旨指出具體事由，或形式上雖已指出具體事由
    ，然該事由縱使屬實，亦不足以認為原判決有何不當或違法
    者（例如：對不具有調查必要性之證據，法院未依聲請調查
    亦未說明理由，或援用證據不當，但除去該證據仍應為同一
    事實之認定），皆難謂係具體理由，而應認其上訴為不合法
    律上之程式（最高法院97年台上字第892號判決、97年台上
    字第3367號判決意旨及法院辦理刑事訴訟案件應行注意事項
    第162點參照），俾與第二審上訴制度在請求第二審法院撤
    銷、變更第一審不當或違法之判決，以實現個案救濟之立法
    目的相契合，並節制濫行上訴。
二、上訴理由略以：伊每思及身染毒品惡習而深感痛絕，然政府
    自實施美沙冬替代療法以來，伊友人因美沙冬治療而受惠，
    政府經專家學者建議，認定吸毒者，具有習慣性、生理因素
    ，戒除不易，須經長期治療，稱之為「病人」；然法之公平
    正義不能因人而異，有些人視為病人而給予美沙冬，有些人
    則當作犯人處罰，為此提起上訴，請給予美沙冬治療云云。
三、原判決略以：「被告前因施用毒品案件，經送觀察、勒戒及
    強制戒治後，於民國89年7月19日戒治期滿出所，並經臺灣
    臺南地方法院檢察署以89年度戒毒偵字第500號為不起訴處
    分確定，詎仍未戒除毒癮，於觀察、勒戒及強制戒治執行完
    畢後5年內，於94年12月間，因施用第一級毒品案件，經法
    院判處有期徒刑1年確定，甫於95年11月28日因縮短刑期假
    釋出監，仍不知悔改，分別基於施用第一級毒品海洛因及第
    二級毒品甲基安非他命之犯意，於99年4月11日中午某時，
    在臺南市○區○○○路1段109巷88號2樓其友人住處內，施
    用第一級毒品海洛因一次，另於99年4月11日或之前3日某時
    ，在上址施用第二級毒品甲基安非他命一次，嗣於99年4月
    11日19時30分許，在臺南市○區○○○路1段109巷88號2樓
    後門，因形跡可疑為警盤查，經其同意採尿送驗結果呈嗎啡
    及甲基安非他命陽性反應等情，有被告自白、採尿同意書、
    送驗尿液年藉對照表、長榮大學確認報告各一紙在卷可稽，
    是被告確有施用第一、二級毒品之事實無誤。核被告所為係
    違反毒品危害防制條例第10條第1、2項之施用第一級毒品及
    施用第二級毒品罪。其持有毒品之低度行為應為施用毒品之
    高度行為所吸收，不另論罪，被告上開2罪，犯意各別、行
    為互殊，應予分別論處。又被告於受徒刑之執行完畢後，5
    年以內故意再犯有期徒刑以上之罪，為累犯，依刑法第47條
    第1項之規定加重其刑，並審酌被告前送觀察、勒戒及強制
    戒治治療執行完畢後，復因施用毒品犯行遭追訴處罰，竟再
    為
    本件施用毒品犯行，顯見其戒除毒癮之意志薄弱，無視於毒
    品對於自身健康之戕害及國家對於杜絕毒品犯罪之禁令，惟
    考量施用毒品者均具有相當程度之生理成癮性及心理依賴性
    ，戒除不易，暨其施用毒品之動機、犯後坦承犯行，深表悔
    意等一切情狀，分別量處有期徒刑7月、4月，應執行有期徒
    刑9月」等語。本院經核原審已詳敘認定事實所憑證據、認
    定理由及量刑依據。從形式上觀察原判決並無認定事實錯誤
    、量刑瑕疵或違背法令之情形。又量刑之輕重，係屬事實審
    法院得依職權自由裁量之事項，苟以被告之責任為基礎，並
    斟酌刑法第57條各款所列情狀而為量定，復未逾越法定刑度
    ，不容任意指為違法（最高法院96年台上字第7018號判決意
    旨參照）。本件原判決已詳載其量刑之依據，並在適法範圍
    內，審酌刑法第57條各款所列情狀，為科刑之裁量，且施用
    第一、二級毒品之罪，其法定刑分別為「6月以上5年以下有
    期徒刑」，及「3年以下有期徒刑」，原判決斟酌上開量刑
    情狀，在法定刑範圍內分別量處上開刑期，及定應執行刑，
    亦稱妥適，並無量刑過重而違反比例原則。至上訴意旨雖請
    求改判美沙冬替代療法予以戒除毒癮云云，經核係未依據卷
    內既有訴訟資料或提出新事證，指摘或表明第一審判決有何
    採證認事、用法或量刑等足以影響判決本旨之不當或違法，
    而構成應予撤銷之具體事由，且美沙冬替代療法並非施用第
    一、二級毒品罪之法定刑，法院於量刑亦無從加以審酌，是
    被告所引上開理由，顯不足動搖原判決，自非具體理由。
四、綜上，本件原判決已詳敘認定事實所憑證據、認定理由及量
    刑依據，從形式上觀察原判決並無認定事實錯誤、量刑瑕疵
    或違背法令之情形，被告未指摘判決有何不當或違法，僅請
    求改判美沙冬替代療法，提起上訴，該上訴理由，尚不足以
    影響原判決量刑刑度之本旨，揆諸上開說明，本件上訴顯無
    具體理由而不合法律上之程式，應予駁回，並不經言詞辯論
    為之。
五、據上論斷，應依刑事訴訟法第367條前段、第372條，判決如
    主文。
中    華    民    國    99    年    12    月    23    日
                  刑事第五庭    審判長法  官  楊明章
                                      法  官  蔡美美
                                      法  官  黃國永
以上正本證明與原本無異。
施用第一級毒品部分如不服本判決應於收受送達後10日內向本院
提出上訴書狀，其未敘述上訴理由者，並得於提起上訴後10日內
向本院補提理由書（均須按他造當事人之人數附繕本）「切勿逕
送上級法院」。
施用第二級毒品部分不得上訴。
                                      書記官  陳淑貞
中    華    民    國    99    年    12    月    23    日

司法院資訊處製作；財團法人民間司法改革基金會備份。
